ACORDAO-COMPLETO-2373901

ACÓRDÃO DE RELAÇÃO

ACÓRDÃO DE RELAÇÃO 13310/2019 ATA 44/2019 - SEGUNDA CÂMARA

Acórdão 13310/2019-TCU-Segunda Câmara
Considerando que os presentes autos tratam de monitoramento da determinação prolatada, no âmbito do TC-Processo 019.446/2014-4, pelo item 9.4 do Acórdão 6114/2017-TCU-Segunda Câmara, com o complemento pelo Acórdão 833/2018-TCU-Segunda Câmara, nos seguintes termos:
" (...) 9.4. fixar o prazo de 90 (noventa) dias, contados da ciência desta deliberação, para que a Secretaria da Economia da Cultura informe o TCU sobre a situação atual do Convênio 770554 firmado com a Secretaria de Estado de Cultura do Rio de Janeiro, aí incluído o posicionamento conclusivo sobre o cumprimento do objeto e a respectiva prestação de contas";
Considerando que o aludido TC-Processo 019.446/2014-4 tratou de prestação de contas anuais da então Secretaria de Economia Criativa (SEC) junto ao então Ministério da Cultura (MinC) para o exercício de 2013;
Considerando que, ao discorrer sobre o referido item 9.4 do Acórdão 6.114/2017, a Secretaria da Economia da Cultura (SEC) informou, em 8/11/2017, o seguinte: (i) estaria a contatar os convenentes com vistas à atualização do andamento dos projetos para a posterior análise das prestações de contas ante as reformulações organizacionais iniciadas por meio do Decreto nº 8.837, de 2016; (ii) o Convênio nº 770554 firmado com a Secretaria de Estado de Cultura do Rio de Janeiro estaria sob a análise da Coordenação-Geral de Acompanhamento e Prestação de Contas da SEC, mas, até aquela data, não teria sido finalizada, tendo, por isso, solicitado a renovação do prazo para o atendimento à determinação;
Considerando que, ao discorrer, ainda, sobre o referido item 9.4 do Acórdão 6.114/2017, a SEC teria esclarecido posteriormente, em 9/5/2018, o seguinte: (i) a Coordenação-Geral de Acompanhamento e Prestação de Contas teria realizado a análise financeira do ajuste e, diante das inconsistências constatadas, teria instado a Consultoria Jurídica para se manifestar e proceder à análise do relatório técnico a fim de dar maior suporte legal às providências a serem tomadas; (iii) teria emitido diligência ao proponente, tendo ela sido atendida parcialmente, e o documento estaria em análise; (iii) teria realizado a vistoria in loco, tendo a área técnica atestado que o convênio estaria em execução satisfatória, podendo os resultados da vistoria ser acessados diretamente no SICONV; (iv) o convenente teria solicitado novamente a dilação de prazo por meio de termo aditivo, visando à execução dos recursos remanescentes;
Considerando que, a partir da pesquisa realizada no portal de convênios do governo federal, verificou-se que o Convênio 770554 teve início em 3/7/2012 e teria a vigência até 30/6/2019, estando normal a sua respectiva situação de contratação atual, pois se encontraria em execução, de forma que a sua prestação de contas ainda não teria sido promovida (Peças nos 84 a 87) ;
Considerando que, a partir da verificação suplementar, analisou-se, ainda, o cumprimento do item 9.3 do referido acórdão proferido nos seguintes termos:
" (...)  9.3. determinar à Secretaria de Economia Solidária, com fundamento no art. 18 da Lei 8.443, de 1992, e no art. 208, § 2º, do Regimento Interno do TCU (RITCU) , que inclua, no próximo relatório de gestão a ser apresentado ao TCU, as informações sobre as providências adotadas para a melhoria de procedimentos e controles administrativos relativos à:
9.3.1. instituição de indicadores capazes de viabilizar a efetiva avaliação dos resultados institucionais, incluindo as informações sobre a metodologia de coleta, processamento e divulgação dos indicadores usados, além da análise crítica sobre os resultados apurados;
9.3.2. atualização tempestiva de informações no Siconv sobre os convênios e contratos de repasse firmados para a descentralização de recursos federais, inclusive sobre os ajustes que, por sua natureza, não operam com Ordem Bancária de Transferência Voluntária (OBTV) , em consonância com o Decreto 6.170/2007 e as demais normas aplicáveis;
9.3.3. promoção de acompanhamento e fiscalização das transferências voluntárias para verificar o cumprimento do objeto pactuado, a partir da averiguação prévia à celebração dos aludidos ajustes, sobre a sua capacidade técnica, financeira e operacional para esse fim, nos moldes estabelecidos na legislação aplicável e reiterados na jurisprudência deste Tribunal;
9.3.4. verificação da capacidade técnico-operacional para a execução de objeto por entidade privada, previamente à celebração do ajuste para a descentralização de recursos federais;
9.3.5. definição clara dos objetos pactuados nos termos de cooperação com as fundações de apoio a universidades, pela conexão com as atividades de ensino, pesquisa e extensão, por meio de prazo determinado e de produtos bem definidos, vedando a subcontratação para a prestação de serviços ou os fornecimentos de bens que possam ser obtidos diretamente no mercado, conforme já assentado na jurisprudência do TCU (v.g.: Acórdão 1973/2008-TCU-Primeira Câmara, e Acórdão 2093/2012-TCU-Plenário) ;
9.3.6. previsão de metas claras nos planos de trabalho, com a indicação dos setores beneficiados, dentre outros elementos, demonstrando, assim, a vinculação direta dos objetos ajustados com as políticas de fomento à economia criativa;
9.3.7. redução do estoque de restos a pagar (processados e não processados) e à prevenção da acumulação de compromissos de exercícios anteriores";
	Considerando que, ao discorrer sobre o item 9.3.1 do referido acórdão (instituição de indicadores de desempenho, metodologia de coleta e análise crítica dos resultados) , a SEC informou que teria sido contratada a empresa para a qualificação dos gestores de modo a capacitá-los a elaborar e implementar as metas em sintonia com o Plano Nacional de Cultura e, em face da reestruturação promovida a partir do Decreto 8.837, de 2016, o novo plano estratégico da instituição estaria em elaboração;
	Considerando que, ao discorrer sobre o item 9.3.2 do referido acórdão (atualização tempestiva das informações sobre convênios e contratos de repasse no Siconv) , a SEC informou que, a partir da publicação do Decreto 8.837, de 2016, teria sido instituída a Coordenação-Geral de Acompanhamento e Prestação de Contas (CGAPC/SEC) , com a competência para a execução das ações inerentes à prestação de contas e ao acompanhamento dos instrumentos para a transferência de recursos federais;
	Considerando que, ao discorrer sobre o item 9.3.3 do referido acórdão (acompanhamento e fiscalização das transferências voluntárias) , a SEC informou que competiria à CGAPC-SEC executar as ações sobre a prestação de contas e o acompanhamento dos instrumentos para a transferência de recursos federais, ao passo que subsistiria a proposta de reestruturação do setor de fiscalizações, contemplando a criação de unidade para planejar e promover a fiscalização dos instrumentos;
	Considerando que, ao discorrer sobre o item 9.3.4 do referido acórdão (acompanhamento e fiscalização das transferências voluntárias) , a SEC informou que a necessidade de verificação da capacidade técnico-operacional para a execução do objeto avençado seria assegurada pela unidade em virtude da sua assertiva no sentido de deter o total conhecimento das normas aplicáveis às rotinas de averiguação da capacidade técnica dos potenciais empresas contratadas, a partir da publicação da Lei nº 13.019, de 2014, e do Decreto 8.276, de 2016, ao disporem sobre o termo de colaboração entre a administração pública e as organizações da sociedade civil, em regime de mútua cooperação, para a consecução de finalidades de interesse público recíproco;
	Considerando que as informações atinentes ao cumprimento do item 9.3.5 do referido acórdão não teriam sido incluídas no Relatório de Gestão e no Relatório de Avaliação da CGU emitidos até o exercício de 2017 e publicados em abril de 2018 e em agosto de2018;
	Considerando, por esse prisma, que, após a análise do feito, a unidade técnica assinalou que teriam sido cumpridas as determinações proferidas pelos itens 9.3, 9.3.1, 9.3.2, 9.3.3, 9.3.4, 9.3.6, 9.3.7 e 9.4 do Acórdão 6114/2017-TCU-Segunda Câmara;
Os Ministros do Tribunal de Contas da União, reunidos em Sessão de 2ª Câmara, ACORDAM, por unanimidade, nos termos dos arts. 143, V, "a", e 169, V, do Regimento Interno do TCU, aprovado pela Resolução nº 246, de 2011, de acordo com os pareceres emitidos nos autos, em:
	(i) considerar cumpridas as determinações expedidas à Secretaria da Economia da Cultura por meio dos itens 9.3, 9.3.1, 9.3.2, 9.3.3, 9.3.4, 9.3.6 e 9.3.7 do Acórdão 6114/2017-TCU-Segunda Câmara;
	(ii) considerar não cumprida a determinação expedida à Secretaria da Economia da Cultura por meio do item 9.3.5 do Acórdão 6114/2017-TCU-Segunda Câmara;
	(iii) considerar em cumprimento a determinação expedida à Secretaria da Economia da Cultura por meio do item 9.4 do Acórdão 6114/2017-TCU-Segunda Câmara; e
 (iv) prolatar as determinações abaixo indicadas: 
1. Processo TC-Processo 019.446/2014-4 (PRESTAÇÃO DE CONTAS - Exercício de 2013) 
	1.1. Responsáveis: Claudia Sousa Leitão (CPF XXX.712.353-XX) ; Georgia Haddad Nicolau (CPF XXX.443.588-XX) ; Luciana Lima Guilherme (CPF XXX.672.123-XX) ; Luiz Antônio Gouveia de Oliveira (CPF XXX.210.463-XX) ; Marcos André Rodrigues de Carvalho (CPF XXX.131.037-XX) ; Maria Suzete Nunes (CPF XXX.944.123-XX) e Mércia Maria Aquino de Queiroz (CPF XXX.485.145-XX) .
	1.2. Órgão: Secretaria de Economia Criativa (SEC) , anteriormente integrante do Ministério da Cultura (MinC) , e atualmente subordinada à Secretaria Especial da Cultura, do Ministério da Cidadania.
	1.3. Relator: Ministro-Substituto André Luís de Carvalho.
	1.4. Representante do Ministério Público: Procurador Júlio Marcelo de Oliveira.
	1.5. Unidade Técnica: Secretaria de Controle Externo do Trabalho e Entidades Paraestatais (SecexTrabalho) .
	1.6. Representação legal: não há.
	1.7. Fazer as seguintes determinações:
	1.7. Determinar: 
	1.7.1. à Secretaria Especial da Cultura, do Ministério da Cidadania que adote as seguintes medidas:
	1.7.1.1 informe o TCU sobre a derradeira situação do Convênio 770554, dentro do prazo de 120 (cento e vinte) dias, anunciando, entre outros elementos, as medidas adotadas diante das irregularidades porventura detectadas;
	1.7.1.2 encaminhe ao TCU as informações sobre o efetivo cumprimento do itens 9.3.5 e 9.4 do Acórdão 6114/2017-TCU-Segunda Câmara, dentro do prazo de 120 (cento e vinte) dias;
	1.7.2 à SecexTrabalho que adote as seguintes medidas:
	1.7.2.1. informe à Secretaria Especial da Cultura do Ministério da Cidadania que a falta de definição clara sobre os objetos pactuados nos termos de cooperação com as fundações de apoio a universidades pela conexão com as atividades de ensino, pesquisa e extensão, por meio de prazo determinado e de produtos bem definidos, vedada a subcontratação para a prestação de serviços ou os fornecimentos de bens que possam ser obtidos diretamente no mercado, conforme expresso no item 9.3.5 do Acórdão 6114/2017-TCU-Segunda Câmara, de 4/7/2017, estaria em desacordo com a jurisprudência do TCU (v.g.: Acórdão 1973/2008-TCU-Primeira Câmara, e Acórdão 2093/2012-TCU-Plenário) , a exemplo do verificado nos termos de cooperação celebrados com as universidades federais dentro dos Processos Administrativos 01400.018509/2013-91, de 5/8/2013, 01400.018512/2013-13, de 18/5/2013, 01400.015587/2013-34, de 29/7/2013, 01400.015588/2013-89, de 15/8/2013, e 01400.015590/2013-58, de 19/8/2013 (Relatório de Auditoria Anual de Contas 201407121, da CGU, p. 95-98) ;
	1.7.2.2 envie a cópia do presente Acórdão, com a cópia do parecer da unidade técnica, à Secretaria Especial da Cultura, do Ministério da Cidadania, para ciência e providências cabíveis; e 
	1.7.2.3 arquive o presente processo, sem prejuízo de promover o monitoramento sobre o cumprimento das determinações proferidas pelos itens 1.7.1.1 e 1.7.1.2 deste Acórdão.

Segunda Câmara

Secretaria de Economia Criativa (SEC), anteriormente integrante do Ministério da Cultura (MinC), e atualmente subordinada à Secretaria Especial da Cultura, do Ministério da Cidadania.

Claudia Sousa Leitão (CPF XXX.712.353-XX); Georgia Haddad Nicolau (CPF XXX.443.588-XX); Luciana Lima Guilherme (CPF XXX.672.123-XX); Luiz Antônio Gouveia de Oliveira (CPF XXX.210.463-XX); Marcos André Rodrigues de Carvalho (CPF XXX.131.037-XX); Maria Suzete Nunes (CPF XXX.944.123-XX) e Mércia Maria Aquino de Queiroz (CPF XXX.485.145-XX).

ACORDAO-COMPLETO-2521746

Acórdão de Relação 2747/2022 - Segunda Câmara

Acórdão de Relação

ANDRÉ DE CARVALHO

não há.

Procurador Júlio Marcelo de Oliveira.

PRESTAÇÃO DE CONTAS (PC)

Secretaria de Controle Externo do Trabalho e Entidades Paraestatais (SecexTrabalho).